【裁判字號】    98,交聲,1777
【裁判日期】    980825
【裁判案由】    交管條例聲異
【裁判全文】
臺灣板橋地方法院交通事件裁定        98年度交聲字第1777號
原處分機關  交通部公路總局臺北區監理所蘆洲監理站
異  議  人
即受處分人  乙○○
上列受處分人因違反道路交通管理處罰條例案件，不服交通部公
路總局臺北區監理所蘆洲監理站中華民國98年7 月3 日北監蘆字
第裁46-C00000000號裁決處分（舉發案號：臺北縣政府警察局98
年6 月12日北縣警交大字第C00000000 號），聲明異議，本院裁
定如下：
    主  文
原處分關於裁處罰鍰新臺幣陸仟元部分撤銷。
其餘異議駁回。
    理  由
一、原處分意旨略以：異議人即受處分人乙○○於民國98年6 月
    6 日15時許，駕駛車號KEI-283 號重型機車，行經臺北縣新
    莊市○○○路50巷2 號前，因有肇事致人受傷而逃逸之違規
    行為，經臺北縣政府警察局蘆洲分局交通分隊執勤員警製單
    舉發，並查證違規屬實，爰裁處罰鍰新臺幣（下同）6 千元
    ，並吊銷其駕駛執照，1 年內禁考。
二、異議意旨略以：就本件車禍，伊已於98年6 月12日至警局說
    明，並於同年月13日與被害人甲○○成立調解，並無肇事逃
    逸之行為云云。
三、按汽車（包括機車）駕駛人駕駛汽車肇事致人受傷或死亡者
    ，應即採取救護措施及依規定處置，並通知警察機關處理，
    不得任意移動肇事汽車及現場痕跡證據，違反者處新臺幣3
    千元以上9 千元以下罰鍰；前項駕駛人肇事致人受傷而逃逸
    者，吊銷其駕駛執照，且1 年內不得考領駕駛執照，道路交
    通管理處罰條例第62條第3 項前段、同條第4 項前段、第67
    條第3 項分別定有明文。惟依行政罰法第26條規定：「一行
    為同時觸犯刑事法律及違反行政法上義務規定者，依刑事法
    律處罰之。但其行為應處以其他種類行政罰或得沒入之物而
    未經法院宣告沒收者，亦得裁處之。前項行為如經不起訴處
    分或為無罪、免訴、不受理、不付審理之裁判確定者，得依
    違反行政法上義務規定裁處之。」此即所謂一事不二罰之原
    則。其立法目的，乃一行為同時觸犯刑事法律及違反行政法
    上義務規定時，由於刑罰與行政罰，同屬對不法行為制裁，
    而刑罰懲罰作用較強，故依刑事法律處罰，即足資警惕時，
    實無一事二罰再處行政罰之必要。且刑事法律處罰，由法院
    依法定程序為之，較符合正當法律秩序，自應優先適用；但
    罰鍰以外沒入或其他種類行政罰，因其兼具維護公共秩序作
    用，為達行政目的，故行政機關仍得併予裁處。又依行政罰
    法第2 條規定，其他種類行政罰，係指違反行政法上義務，
    應受裁罰性之不利處分（包括限制或禁止行為之吊銷證照處
    分），並非泛指處罰種類名稱不同，即係指行政罰第26條第
    1 項所定得併行處罰之行政罰（臺灣高等法院臺南分院95年
    度交抗字第152 號裁定要旨參照）。
四、經查：
  (一)本件異議人即受處分人乙○○於98年6 月6 日15時許，駕駛
    車號KEI-283 號重型機車，行經臺北縣新莊市○○○路50巷
    2 號前，因撞擊被害人甲○○之車號AZE-816 號重型機車而
    肇事，致被害人受有右腳足刮傷等傷害，嗣異議人未告知身
    分，亦未留下任何資料，隨即駕駛其機車沿臺北縣新莊市○
    ○○路方向逃逸。經被害人報警處理，警方調閱現場監視錄
    影紀錄，始循線查獲異議人等情，此據被害人甲○○於警詢
    時指述明確，有臺北縣政府警察局蘆洲分局道路交通事故調
    查筆錄可憑，並有該分局交通分隊98年6 月蘆警交字第9888
    4 號陳報單、道路交通事故現場圖、道路交通事故調查報告
    表、疑似道路交通事故筆事逃逸追查表各1 份、監視器翻拍
    照片、現場及車損照片合計13幀附卷可稽。參酌異議人坦承
    其於肇事之後，確實沒有表明身分、亦未留下任何可資聯絡
    之資料，隨即離開現場，是異議人當時駕駛機車肇事致人受
    傷，並未依規定處置，而有逃逸之違規事實，洵屬明確。
  (二)惟前揭肇事逃逸，因已涉及刑事犯罪，業經警方移送臺灣板
    橋地方法院檢察署檢察官處理，目前檢察官仍以98年度偵字
    第19455 號偵查中，此有臺灣高等法院被告前案紀錄表可參
    。揆諸上開說明，本件異議人以同一駕駛汽車肇事致人受傷
    而逃逸之行為，同時觸犯刑事法律及違反行政法上義務，其
    中刑事部分尚在偵查中，基於一事不二罰之原則，在刑事訴
    追、審判程序尚未終局確定前，行政機關應不得逕予裁處罰
    鍰。從而，本件原處分機關於目前刑事訴追、審判程序尚未
    終局確定前，逕對異議人裁處罰鍰6 千元，此部分洵有未洽
    。至於吊銷駕駛執照，1 年內禁考部分，性質上屬於其他種
    類之行政罰，兼具維護公共秩序之作用，為達行政目的，依
    行政罰法第26條第1 項但書規定，仍得裁處之。
五、綜上所述，本件異議人有肇事致人受傷而逃逸之違規行為，
    固堪認定，惟於刑事訴追、審判程序尚未終局確定前，原處
    分機關逕予裁處罰鍰，此部分於法不合，應予撤銷，以符法
    制。至於原處機關另依道路交通管理處罰條例第62條第4 項
    前段、第67條第3 項規定，對異議人裁處吊銷駕駛執照、1
    年內禁考部分，則無違誤。異議人對之聲明異議，核無理由
    ，應予駁回。
六、依道路交通管理處罰條例第87條第2 項、道路交通案件處理
    辦法第19條、第20條，裁定如主文。
中    華    民    國    98    年    8     月    25    日
                  交通法庭  法  官  朱嘉川
以上正本證明與原本無異。
如不服本裁定應於送達後5 日內向本院提出抗告狀。
                            書記官  陳聖儒
中    華    民    國    98    年    8     月    25    日


司法院資訊處製作；財團法人民間司法改革基金會備份。
